【裁判字號】    99,抗,1031
【裁判日期】    990708
【裁判案由】    債務人異議之訴
【裁判全文】
臺灣高等法院民事裁定                  99年度抗字第1031號
抗  告  人  乙○○(即汪鄭水之.
相  對  人  南投縣水里鄉農會
法定代理人  甲○○
上列當事人間債務人異議之訴事件，抗告人對於中華民國九十九
年六月七日臺灣板橋地方法院九十九年度訴字第九八六號所為裁
定提起抗告，本院裁定如下：
    主  文
原裁定關於核定訴訟標的價額部分廢棄。
本件訴訟標的之價額應核定為新台幣貳拾參萬壹仟柒佰柒拾柒元
。
    理  由
一、本件原裁定以：上列當事人間債務人異議之訴事件，抗告人
    即原告在原法院訴之聲明為：「(一)原法院九十九年度司執喜
    字第三五八七一號被告即債權人與伊之被繼承人即債務人汪
    鄭水間清償債務（債權額新台幣二百四十七萬三千九百二十
    八元本息暨違約金）強制執行程序應予撤銷，並返還已扣押
    而取得之金額。(二)確認被告之債權不成立或消滅，並逕予撤
    銷對於原告之執行名義」。抗告人起訴雖據繳納裁判費新臺
    幣（下同）二千五百四十元，惟本件訴訟標的之價額核定為
    二百四十七萬三千九百二十八元，應徵收第一審裁判費二萬
    五千五百五十二元，扣除抗告人已繳交之二千五百四十元，
    尚不足二萬三千零十二元，依民事訴訟法第二百四十九條第
    一項但書之規定，限抗告人於收受該裁定後五日內如數補繳
    ，逾期不繳，即駁回抗告人之訴。
二、抗告意旨略以：伊已於民國（下同）九十九年六月十四日向
    原法院提出起訴更正狀，將訴之聲明更正減縮為：將上開聲
    明第（二）項之請求予以撤回，而減縮為：「應將已扣押之
    二十三萬一千七百七十七元應返還予原告」。故伊起訴之訴
    訟標的價額應僅為二十三萬一千七百七十七元，伊繳交二千
    五百四十元之裁判費，並無不合。
三、查本件抗告人在原法院訴之聲明原為：「(一)原法院九十九年
    度司執喜字第三五八七一號被告即債權人與伊之被繼承人即
    債務人汪鄭水間清償債務（債權額新台幣二百四十七萬三千
    九百二十八元本息暨違約金）強制執行程序應予撤銷，並返
    還已扣押而取得之金額。(二)確認被告之債權不成立或消滅，
    並逕予撤銷對於原告之執行名義」；嗣於民國九十九年六月
    十四日向原法院提出起訴更正狀，將訴之聲明更正減縮為：
    「(一)原法院九十九年度司執喜字第三五八七一號被告即債權
    人與伊之被繼承人即債務人汪鄭水間清償債務（債權額新台
    幣二百四十七萬三千九百二十八元本息暨違約金）強制執行
    程序應予撤銷。(二)應將已扣押之二十三萬一千七百七十七元
    返還予原告」（見原法院卷二六頁）。經核該第(一)項請求之
    執行名義所載債權額為二百四十七萬三千九百二十八元，高
    於減縮後第(二)項之價額，依民事訴訟法第七十七條之二第一
    項後段規定，固應依第（一）項聲明之價額核定之。惟按執
    行標的物之價值若低於執行名義所載債權額時，原告提起債
    務人異議之訴就訴訟標的所有之利益，僅為執行標的物不受
    強制執行，故訴訟標的之價額應以執行標的物之價值為準，
    非以執行名義所載債權額為準（最高法院九十一年六月十八
    日九十一年度第五次民事庭會議決議(三)參照）。本件執行標
    的物之價額為相對人聲請原法院民事執行處扣押抗告人在板
    橋莒光郵局之存款二十三萬一千七百七十七元（見原法院九
    十九年度司執字第三五八七一號清償債務強制執行卷宗影本
    十頁至十六頁之扣押命令），抗告人提起本件債務人異議之
    訴，請求撤銷該強制執行程序，揆諸上開說明，其訴訟標的
    之價額應核定為二十三萬一千七百七十七元。原裁定竟核定
    為二百四十七萬三千九百二十八元，自有未洽。抗告意旨執
    此指摘原裁定此部分不當，聲明廢棄，為有理由。
四、據上論結，本件抗告為有理由，依民事訴訟法第492條前段
    ，爰裁定如主文。
中    華    民    國    99    年    7     月    8     日
                  民事第六庭
                      審判長法  官  林鄉誠
                            法  官  張  蘭
                            法  官  楊豐卿
正本係照原本作成。
不得再抗告。
中    華    民    國    99    年    7     月    9     日
                            書記官  殷丹妮

司法院資訊處製作；財團法人民間司法改革基金會備份。
